【裁判字號】    96,訴,5539
【裁判日期】    970425
【裁判案由】    毒品危害防制條例
【裁判全文】
臺灣高雄地方法院刑事判決              96年度訴字第5539號
公  訴  人  臺灣高雄地方法院檢察署檢察官
被      告  乙○○
上列被告因毒品危害防制條例案件，經檢察官提起公訴（96年度
毒偵字第10153號）及移送併辦（96年度毒偵字第10655號），被
告於本院準備程序進行中，為有罪之陳述，經本院合議庭裁定由
受命法官獨任改依簡式審判程序審理，並判決如下：
    主  文
乙○○施用第一級毒品，累犯，處有期徒刑拾月，扣案海洛因壹
包（驗後淨重零點貳零參公克及含海洛因之包裝袋壹個）沒收銷
燬。
    事  實
一、乙○○曾因施用毒品案件，經本院以民國87年度毒聲字第99
    2 號裁定送觀察勒戒，因有繼續施用毒品傾向，經本院以87
    年度毒聲字第1675號裁定令入戒治處所施以強制戒治，嗣經
    本院以88年度毒聲字第936 號裁定停止強制戒治，復經本院
    以88年度毒聲字第3893號裁定撤銷停止強制戒治，於89 年2
    月9 日執行完畢。再因施用毒品案件，經本院以89年度毒聲
    字第5132號裁定令入戒治處所施以強制戒治，並由檢察官提
    起公訴，經本院以89年度訴字第1672號判決判處有期徒刑1
    年，上訴後，經臺灣高等法院高雄分院以89年度上訴字第13
    07號判決撤銷改判，仍處有期徒刑1 年，上訴後，經最高法
    院以90年度台上字第213 號判決駁回上訴確定；另因妨害兵
    役案件，經本院以89年度易字第5159號判決判處有期徒刑3
    月確定，上開2 罪之刑，經本院以90年度聲字第1139號裁定
    應執行有期徒刑1 年2 月確定，上開施用毒品犯行，嗣經本
    院以89年度毒聲字第8777號裁定停止戒治。復因施用第一級
    、第二級毒品案件，經本院以90年度毒聲字第1598號裁定撤
    銷停止戒治，迨於90年11月22日強制戒治執行完畢釋放，上
    開施用第一級、第二級毒品犯行，經本院以90年度訴字第18
    10號判決判處有期徒刑1 年2 月、4 月，並定應執行刑1 年
    5 月確定。上開4 罪之刑接續執行，於93年3 月9 日假釋出
    監，同年月11日假釋期滿，假釋未經撤銷，視為執行完畢。
    又於95年8 月8 日，因施用毒品案件，經本院以95年度訴字
    第3768號判決判處有期徒刑8 月，上訴後，經臺灣高等法院
    高雄分院以96年度上訴字第261 號判決駁回上訴確定（尚未
    執行）。
二、乙○○猶不知戒絕毒癮，明知海洛因係毒品危害防制條例第
    2 條第2 項第1 款所明定之第一級毒品，不得持有、施用，
    復於上開施用毒品犯行視為執行完畢後5 年內，基於施用第
    一級毒品海洛因之犯意，於96年10月26某時，在高雄縣鳥松
    鄉○○村○○路121 號全國加油站廁所內，以將海洛因摻入
    針筒加水稀釋後，注射血管之方式，施用海洛因1 次。嗣於
    同日上午11時許、下午4 時20分許，先後在高雄縣鳥松鄉○
    ○村○○路121 號全國加油站、高雄縣林園鄉○○○路41號
    前為警查獲。並於高雄縣林園鄉○○○路41號前查獲時，扣
    得海洛因1 包（驗後淨重0.203 公克，及內含海洛因之包裝
    袋1 個），經採集其尿送驗，檢驗結果均呈嗎啡陽性反應，
    而知上情。
三、案經高雄市政府警察局小港分局、高雄縣政府警察局仁武分
    局報請臺灣高雄地方法院檢察署檢察官偵查起訴暨移送併辦
    。
    理  由
一、前開事實，業據被告乙○○本院審理時坦承不諱（見本院卷
    第78頁第12行至第16行）。且經警採集其尿液送高雄市立凱
    旋醫院及台灣檢驗科技股份有限公司檢驗結果，被告尿液均
    呈嗎啡陽性反應，有高雄市政府警察局小港分局辦理毒品案
    件採取尿液對照表、高雄縣政府警察局仁武分局仁美所偵辦
    毒品案件尿液採證檢驗對照表、高雄市立凱旋醫院濫用藥物
    尿液檢驗報告、台灣檢驗科技股份有限公司濫用藥物尿液檢
    驗報告可稽（見小港分局卷第13頁、仁武分局卷第4 頁、第
    6 頁、毒偵字第9641號卷第11頁）。又上開白色粉末確係海
    洛因之事實，亦有高雄市立凱旋醫院濫用藥物成品檢驗鑑定
    書可憑（見毒偵字第10153 號卷第5 頁）。爰審酌：(一)氣相
    層析質譜儀（GC／MS）乃目前就藥物篩檢結果必須進一步確
    認時最常採用之確認方法，因此在良好的操作條件之下，以
    氣相層析質譜儀作藥物及其代謝物之定性及定量分析，幾乎
    不會有偽陽性反應產生，業經行政院國軍退除役官輔導委員
    會台北榮民總醫院於83年4 月7 日以（83）北總內字第0305
    9 號函示明確。(二)海洛因係嗎啡經化學合成之半人工合成品
    ，毒性倍於嗎啡，其經吸食或施打入人體，經新陳代謝作用
    又分解成嗎啡，故海洛因在進入人體後，均以嗎啡型態排於
    尿液中，故於吸食或施打海洛因者尿液中，可檢出嗎啡陽性
    反應，業經憲兵司令部80年5 月7 日以（80）鑑驗字第1746
    號函示明確。從而，被告尿液經以氣相層析質譜儀鑑驗後，
    結果呈嗎啡陽性反應，已如前述，是依前開函示意旨，被告
    自白核與事實相符。又毒品危害防制條例於92年7 月9 日修
    正公布，自93年1 月9 日施行，其中第20條、第23條將施用
    毒品之刑事處遇程序，區分為「初犯」及「5 年內再犯」、
    「5 年後再犯」。依其立法理由之說明：「初犯」，經觀察
    、勒戒或強制戒治後，應為不起訴處分或不付審理之裁定；
    經觀察、勒戒或強制戒治執行完畢釋放後，「5 年內再犯」
    者，因其再犯率甚高，原實施之觀察、勒戒及強制戒治既已
    無法收其實效，爰依法追訴或裁定交付審理。至於經觀察、
    勒戒或強制戒治執行完畢釋放後，「5 年後再犯」者，前所
    實施之觀察、勒戒或強制戒治已足以遮斷其施用毒品之毒癮
    ，為期自新及協助其斷除毒癮，仍適用「初犯」規定，先經
    觀察、勒戒或強制戒治之程序。從而依修正後之規定，僅限
    於「初犯」及「5 年後再犯」二種情形，始應先經觀察、勒
    戒或強制戒治程序。倘被告於5 年內已再犯，經依法追訴處
    罰，縱其第3 次（或第3 次以上）再度施用毒品之時間，在
    初犯經觀察、勒戒或強制戒治執行完畢釋放5 年以後，已不
    合於「5 年後再犯」之規定，且因已於「5 年內再犯」，顯
    見其再犯率甚高，原實施觀察、勒戒或強制戒治，已無法收
    其實效，即應依該條例第10條處罰（最高法院95年5 月9 日
    95年度第7 次刑事庭會議決議參照）。查被告曾因施用毒品
    案件，經本院以89年度毒聲字第5132號裁定令入戒治處所施
    以強制戒治，並經法院判處有期徒刑1 年確定，嗣經本院以
    89年度毒聲字第8777號裁定停止戒治。復因施用毒品案件，
    經本院以90年度毒聲字第1598號裁定撤銷停止戒治，並判處
    應執行有期徒刑1 年5 月確定，於90年11月22日強制戒治執
    行完畢。又於前揭強制戒治執行完畢後5 年內之95年8 月8
    日，因施用第一級毒品犯行，經本院以95年度訴字第3768號
    判決判處有期徒刑8 月，上訴後，經臺灣高等法院高雄分院
    以96年度上訴字第261 號判決駁回上訴確定之事實，有臺灣
    高等法院被告前案紀錄表、上開判決書在卷可憑。是被告雖
    係於上開強制戒治執行完畢5 年後再犯本罪，然其前次所犯
    本院95年度訴字第3768號施用毒品案件，係在上開強制戒治
    執行完畢後5 年內所為，而屬「5 年內再犯」之情形，依最
    高法院上開決議之意旨，被告施用第一級毒品海洛因之犯行
    ，應依法論科。從而，本案事證明確，被告犯行堪予認定。
二、核被告所為，係犯毒品危害防制條例第10條第1 項之施用第
    一級毒品。被告持有第一級毒品之行為，已為其後施用之高
    度行為所吸收，不另論罪。至移送併辦部分，與起訴事實為
    相同事實，本院自得併與審酌。又被告曾因如事實欄所示犯
    行，經法院判決如事實欄所示罪刑確定，於93年3 月9 日假
    釋出監，同年月11日假釋期滿，假釋未經撤銷，視為執行完
    畢之事實，此有前開前案紀錄表可佐，是其5 年以內故意再
    犯本件有期徒刑以上之罪，為累犯，應依刑法第47條第1 項
    規定加重其刑。爰審酌被告前經強制戒治及有期徒刑執行視
    為完畢，猶不思戒除毒癮，顯見其並無堅定戒癮之意志，惟
    念其行為尚未危害他人及其犯後坦承犯行，態度尚稱良好等
    一切情狀，量處如主文所示之刑。扣案之海洛因1 包（驗後
    淨重0.203 公克，及內含與海洛因難以析離，應一併視為毒
    品之包裝袋1 個），係查獲之毒品，依毒品危害防制條例第
    18條第1 項前段規定，諭知沒收銷燬。另海洛因送驗所致之
    耗損，因已滅失，爰不沒收銷燬之。
據上論斷，應依刑事訴訟法第273 條之1 第1 項、第299 條第1
項前段，毒品危害防制條例第10條第1 項、第18條第1 項前段，
刑法第11條、第47條第1 項，判決如主文。
本案經檢察官甲○○到庭執行職務。
中    華    民    國    97    年    4     月    25    日
                  刑事第十五庭  法  官  方錦源
以上正本證明與原本無異。
如不服本判決應於收受本判決後10日內向本院提出上訴書狀，並
應敘述具體理由，如未敘述上訴理由者，應於上訴期間屆滿後20
日內補提理由書狀於本院（均須按他造當事人之人數附繕本）「
切勿逕送上級法院」。
中    華    民    國    97    年    4     月    25    日
                                書記官  鄧思辰
附錄條文：
毒品危害防制條例第10條第1項：
施用第一級毒品者，處6月以上5年以下有期徒刑。


司法院資訊處製作；財團法人民間司法改革基金會備份。
